【裁判字號】    98,簡上,351
【裁判日期】    981223
【裁判案由】    詐欺
【裁判全文】
臺灣臺北地方法院刑事判決             98年度簡上字第351號
上  訴  人  臺灣臺北地方法院檢察署檢察官
被      告  戊○○
上列上訴人因被告詐欺案件，不服本院中華民國九十八年七月十
六日九十八年度簡字第二七四八號第一審刑事簡易判決（聲請簡
易判決處刑案號：臺灣臺北地方法院檢察署九十八年度偵字第二
九九二號、第四八一○號、第七八六一號、第一○三二五號，移
送併辦：同署九十八年度偵字第一二四四三號、臺灣基隆地方法
院檢察署九十八年度偵字第一九七二號、第二九五○號、臺灣士
林地方法院檢察署九十八年度偵字第六七五七號、第一○九八五
號），提起上訴，本院管轄之第二審合議庭判決如下：
    主  文
原判決撤銷。
戊○○幫助意圖為自己不法之所有，以詐術使人將本人之物交付
，處有期徒刑月，如易科罰金，以新臺幣壹仟元折算壹日。
    事  實
一、戊○○可預見提供金融帳戶、提款卡及密碼予他人，可能幫
    助他人遂行詐欺犯行，竟仍基於幫助他人犯詐欺罪之不確定
    故意，於民國九十七年十二月五日，在臺北市西門捷運站，
    將其前於九十二年一月二十九日所申辦之中華郵政股份有限
    公司基隆郵局（址設基隆市○○區○○路一三○號，下稱基
    隆郵局）帳號00000000000000號帳戶及其前
    於九十三年三月二十二日所申辦之國泰世華商業銀行中正分
    行（址設臺北市大安區○○○路○段九九號一樓，下稱國泰
    中正分行）帳號000000000000號帳戶之存摺、
    提款卡及密碼，以不詳代價，提供予真實姓名、年籍不詳、
    綽號「阿財」之成年男子使用以幫助之。嗣該綽號「阿財」
    之成年男子乃基於為自己不法所有之意圖，接續於：
  (一)九十七年十二月九日，在雅虎奇摩網站拍賣網頁，佯以拍賣
    王品餐飲集團禮券四張，適丁○○於其時上網瀏覽該拍賣網
    頁，乃陷於錯誤，參與競標，而以新臺幣（下同）四千元得
    標，並依該成年人留存於該拍賣網頁上帳戶資料，於同日以
    ＡＴＭ匯款四千元至戊○○上開國泰中正分行帳戶後，旋即
    遭該成年人提領一空。
  (二)同日，在雅虎奇摩網站拍賣網頁，佯以拍賣ＬＶ牌皮包一個
    ，並留下行動電話0000000000號作為聯絡電話，
    適李瑞楨於其時上網瀏覽該拍賣網頁，乃陷於錯誤，撥打上
    開電話聯絡，而以一萬一千五百元得標，並依該成年人留存
    於該拍賣網頁上帳戶資料，於同日下午六時五十三分，以網
    路ＡＴＭ匯款一萬一千五百元至戊○○上開基隆郵局帳戶後
    ，旋即遭該成年人提領一空。
  (三)同日，在雅虎奇摩網站拍賣網頁，佯以拍賣ＳＯＮＹ牌ＰＳ
    三主機一臺，適辛○○於其時上網瀏覽該拍賣網頁，乃陷於
    錯誤，參與競標，而以六千一百元得標，並依該成年人留存
    於該拍賣網頁上帳戶資料，於同日晚間七時二十一分許，以
    網路ＡＴＭ匯款六千一百元至戊○○上開國泰中正分行帳戶
    後，旋即遭該成年人提領一空。
  (四)同日，在雅虎奇摩網站拍賣網頁，佯以拍賣ＳＯＮＹ牌型號
    ＰＳＰ二○○七薄型白色主機一臺，適癸○○於其時上網瀏
    覽該拍賣網頁，乃陷於錯誤，參與競標，而以五千一百元得
    標，並依該成年人留存於該拍賣網頁上帳戶資料，於同日晚
    間九時五十一分，以ＡＴＭ匯款五千一百元至戊○○上開國
    泰中正分行帳戶後，旋即遭該成年人提領一空。
  (五)同日，在雅虎奇摩網站拍賣網頁佯以拍賣ＡＳＵＳ牌Ｅｅｅ
    七○一、Ｗ○○○二、四Ｇ視訊板ＬＩＮＵＸ五一二ＭＢ、
    ＷｉＦｉ，適庚○○於同日晚間九時五十五分許上網瀏覽該
    拍賣網頁，乃陷於錯誤，參與競標，而以五千元得標，並依
    該成年人留存於該拍賣網頁上帳戶資料，於同日晚間十時二
    十八分，以ＡＴＭ匯款五千元至戊○○上開國泰中正分行帳
    戶後，旋即遭該成年人提領一空。
  (六)九十七年十二月八日，在雅虎奇摩網站拍賣網頁，佯以拍賣
    ＳＯＮＹ牌型號ＤＳＣ─Ｔ七○○相機一臺，適丙○○於其
    時上網瀏覽該拍賣網頁，乃陷於錯誤，參與競標，而以八千
    元得標，並依該成年人留存於該拍賣網頁上帳戶資料，於九
    十七年十二月九日晚間十一時四十九分許，以ＡＴＭ匯款八
    千元至戊○○上開國泰中正分行帳戶後，旋即遭該成年人提
    領一空。
  (七)同日，在露天拍賣網站拍賣網頁，佯以拍賣華碩牌ＥｅｅＢ
    ｏｘ、一六○Ｇ，適己○○於其時上網瀏覽該拍賣網頁，乃
    陷於錯誤，參與競標，而以五千元得標，並依該成年人留存
    於該拍賣網頁上帳戶資料，於九十七年十二月十日中午十二
    時四十二分許，以ＡＴＭ匯款五千元至戊○○上開國泰中正
    分行帳戶後，旋即遭該成年人提領一空。
  (八)同日，在雅虎奇摩網站拍賣網頁，佯以拍賣Ｃａｎｏｎ牌型
    號ＥＯＳ四五○Ｄ雙鏡ＫＩＴ數位相機一臺，適甲○○於其
    時上網瀏覽該拍賣網頁，乃陷於錯誤，參與競標，而以一萬
    五千元得標，並依該成年人留存於該拍賣網頁上帳戶資料，
    於同日凌晨一時五分許，以網路ＡＴＭ匯款一萬五千元至戊○○上開國泰中正分行帳戶後，旋即遭該成年人提領一空。
  (九)同日，在雅虎奇摩網站拍賣網頁，佯以拍賣ＳＯＮＹ牌ＰＳ
    Ｐ二○○七主機一臺，適壬○○於同日凌晨一時許上網瀏覽
    該拍賣網頁，乃陷於錯誤，參與競標，而以四千元得標，並
    依該成年人留存於該拍賣網頁上帳戶資料，於同日上午十時
    二分許，以ＡＴＭ匯款四千元至戊○○上開基隆郵局帳戶後
    ，旋即遭該成年人提領一空。
  (十)同日，在雅虎奇摩網站拍賣網頁，佯以拍賣春風牌抽取式衛
    生紙十箱，適乙○○於其時上網瀏覽該拍賣網頁，乃陷於錯
    誤，參與競標，而以七千元得標，並依該成年人留存於該拍
    賣網頁上帳戶資料，於同日下午二時五十五分許，以網路Ａ
    ＴＭ匯款七千元至戊○○上開國泰中正分行帳戶後，旋即遭
    該成年人提領一空。
  (十一)同日，在雅虎奇摩網站拍賣網頁，佯以拍賣自行車一輛，適
    子○○於同日下午三時三十一分上網瀏覽該拍賣網頁，乃陷
    於錯誤，參與競標，而以五千八百元得標，並依該成年人留
    存於該拍賣網頁上帳戶資料，於同日下午三時三十八分許，
    以ＡＴＭ匯款五千八百元至戊○○上開國泰中正分行帳戶後
    ，旋即遭該成年人提領一空。嗣丁○○等十一人察覺有異，
    發現受騙，旋報警處理，經警循線查獲上情。
二、案經癸○○、庚○○、甲○○訴由臺北市政府警察局大安分
    局、信義分局、文山第二分局報告臺灣臺北地方法院檢察署
    （下稱臺北地檢署）檢察官聲請簡易判決處刑及壬○○訴由
    臺北市政府警察局內湖分局報告臺灣士林地方法院檢察署（
    下稱士林地檢署）檢察官、基隆市警察局第三分局、彰化縣
    警察局員林分局報告臺灣基隆地方法院檢察署（下稱基隆地
    檢署）檢察官移送併辦審理。
    理  由
一、證據之認定：
    上開事實一之部分，業據證人即告訴人癸○○、庚○○、甲○○、壬○○、證人即被害人丁○○、辛○○、己○○、乙○○、子○○、丙○○、李瑞楨於警詢時證述明確，並有國
    泰中正分行九十八年一月五日（九八）國世銀中正字第○九
    八○四九○○○一號函、九十八年一月八日（九八）國世銀
    中正字第○九八○四九○○○四號函、九十八年三月十二日
    （九八）國世銀中正字第○九八○四九○○二八號函、九十
    八年一月十三日（九八）國世銀中正字第○九八○四九○○○七號函、九十八年三月十六日（九八）國世銀中正字第○
    九八○四九○○三○號函附帳號：00000000000
    0號帳戶之開戶基本資料、交易明細表、身分證影本、印鑑
    證明影本（臺北地檢署九十八年度偵字第二九九二號卷第六
    四至第六八頁、九十八年度偵字第七八六一號卷第九至第十
    六頁、九十八年度偵字第一○三二五號卷第十八至第二六頁
    、九十八年度偵字第四八一○號卷第六九至第七四頁、士林
    地檢署九十八年度偵字第六七五七號卷第十三至第二一頁、
    基隆地檢署九十八年度偵字第一九七二號卷第十五至第二二
    頁、花蓮縣警察局卷宗第五至第十二頁）、基隆郵局九十八
    年一月十三日基營字第○九八○一○○○二四號函附被告基
    本資料及帳號：00000000000000號交易明細
    資料（基隆地檢署九十八年度偵字第二九五○號卷第十五至
    第十八頁）、被害人丁○○之第一銀行存摺內頁影本、被害
    人辛○○之臺新銀行轉帳交易明細表、告訴人癸○○之中國
    信託轉帳交易明細表、告訴人庚○○之中國信託轉帳交易明
    細表告訴人甲○○之轉帳交易明細表、被害人己○○之國泰
    世華銀行轉帳交易明細表、被害人乙○○之轉帳交易明細表
    、被害人子○○之慶豐銀行自動櫃員機交易明細表、被害人
    丙○○之國泰世華銀行Ｍｙ  ＡＴＭ轉帳交易明細表、被害
    人辛○○之臺新銀行轉帳交易明細表、告訴人庚○○之中國
    信託轉帳交易明細表、被害人李瑞楨之國泰世華銀行Ｍｙ
    ＡＴＭ轉帳明細表、告訴人癸○○之中國信託轉帳交易明細
    表、告訴人壬○○之國泰世華銀行Ｍｙ  ＡＴＭ轉帳明細表
    （臺北地檢署九十八年度偵字第二九九二號卷第七頁、第十
    四頁、第十九頁、第二九頁、第三五頁、第四五頁、第五四
    頁、第六一頁、九十八年偵字第一○三二五號卷第十一頁、
    士林地檢署九十八年度偵字第六七五七號第二四頁、基隆地
    檢署九十八年度偵字第一九七二號卷第七頁、九十八年度偵
    字第二九五○號卷第五頁、花蓮縣警察局卷宗第四頁、士林
    地檢署九十八年度偵字第八一七九號卷第四五頁）、雅虎奇
    摩拍賣網站列印資料（九十八年度偵字第二九九二號卷第二
    十至第二三頁、第三六至第四十頁、第四六至第四九頁、第
    五五至第五六頁、九十八年度偵字第七八六一號卷第三十至
    第四四頁、九十八年度偵字第一○三二五號卷第六至第十頁
    、基隆地檢署九十八年度偵字第一九七二號卷第八至第十三
    頁、九十八度年偵字第二九五○號卷第十五至第十八頁、花
    蓮縣警察局卷宗第十三至第十六頁、士林地檢署九十八年度
    偵字第八一七九號卷第三四至第三六頁、第五二至第五四頁
    ）在卷可證，且被告戊○○於本院九十八年十二月九日審理
    時亦供承不諱（本院當日審判筆錄參照），是依(一)證人癸○○、庚○○、甲○○、壬○○、丁○○、辛○○、己○○、
    乙○○、子○○、丙○○、李瑞楨之證述、(二)國泰中正分行
    九十八年一月五日（九八）國世銀中正字第○九八○四九○○○一號函、九十八年一月八日（九八）國世銀中正字第○
    九八○四九○○○四號函、九十八年三月十二日（九八）國
    世銀中正字第○九八○四九○○二八號函、九十八年一月十
    三日（九八）國世銀中正字第○九八○四九○○○七號函、
    九十八年三月十六日（九八）國世銀中正字第○九八○四九
    ○○三○號函附帳號：000000000000號帳戶之
    開戶基本資料、交易明細表、身分證影本、印鑑證明、基隆
    郵局九十八年一月十三日基營字第○九八○一○○○二四號
    函附被告基本資料及帳號：00000000000000
    號交易明細資料、(三)轉帳及匯款交易明細表以及(四)雅虎奇摩
    拍賣網站列印資料等補強證據已足資擔保被告於本院審理時
    所為之上開任意性自白具有相當程度之真實性，而得確信被
    告前述自白之犯罪事實確屬真實，從而依刑事訴訟法第一百
    五十六條第一項及第二項規定，本院自得依被告前述自白及
    該補強證據認定被告確有為前述幫助詐欺取財之犯行，本件
    事證明確，被告之犯行堪以認定。
二、論罪科刑之法律適用：
  (一)按刑法上之幫助犯，係對於犯罪與正犯有共同之認識，而以
    幫助之意思，對於正犯資以助力，而未參與實施犯罪之行為
    者而言（最高法院七十五年度臺上字第一五○九號、八十八
    年度臺上字第一二七○號判決亦同此意旨）。是以，如未參
    與實施犯罪構成要件之行為，且係出於幫助之意思提供助力
    ，即屬幫助犯，而非共同正犯。本件被告戊○○基於幫助之
    犯意，提供前述銀行及郵局帳戶之存摺、提款卡及密碼與真
    實姓名、年籍不詳、綽號「阿財」之成年男子，該成年男子
    利用被告之幫助，意圖為自己不法之所有，施用詐術使告訴
    人癸○○、庚○○、甲○○、壬○○、被害人丁○○、辛○○、己○○、乙○○、子○○、丙○○、李瑞楨陷於錯誤，
    因而匯款至被告所提供之上揭銀行及郵局帳戶內，是被告所
    為係參與詐欺罪構成要件以外之行為，且在無證據證明被告
    係以正犯而非以幫助犯之犯意參與犯罪之情形下，應認其所
    為係幫助犯而非正犯行為。核被告所為，係幫助犯刑法第三
    百三十九條第一項詐欺取財罪。被告同時提供銀行及郵局帳
    戶資料予該姓名年籍不詳之成年人而幫助其實施詐騙告訴人
    癸○○、庚○○、甲○○、壬○○、被害人丁○○、辛○○
    、己○○、乙○○、子○○、丙○○、李瑞楨之犯行，為實
    質上一罪之關係，是應論以一幫助詐欺罪。被告幫助他人犯
    上開詐欺取財之罪，爰依刑法第三十條第二項之規定，按正
    犯之刑減輕之。
  (二)聲請簡易判決處刑意旨雖未敘及被告於上開事實一之(二)、(九)
    之幫助詐欺犯行，然此部分事實與檢察官聲請簡易判決處刑
    部分，既有實質上一罪之關係，應為聲請效力所及，且經檢
    察官移送併辦，本院自應併予審究。
  (三)原審予以論罪科刑，固非無見，惟檢察官上訴意旨認原判決
    未及審酌被告於上開事實一之(九)之幫助詐欺犯行，請求撤銷
    原判決，為有理由，原判決既有上開可議之處，自屬無可維
    持，應由本院予以撤銷改判。
  (四)爰審酌被告所為已影響社會正常交易安全，增加告訴人及被
    害人尋求救濟之困難，並使犯罪之追查趨於複雜，危害社會
    情節甚鉅等，本應予以嚴懲，惟其犯後坦承犯行而態度良好
    ，足認其尚有改過遷善之可能及其他一切情狀，量處如主文
    所示之刑，並諭知易科罰金之折算標準。
據上論斷，應依刑事訴訟法第四百五十五條之一第一項、第三項
、第三百六十九條第一項前段、第三百六十四條、第二百九十九
條第一項前段，刑法第三百三十九條第一項、第三十條、第四十
一條第一項前段，刑法施行法第一條之一，判決如主文。
本案經檢察官孫沛琦到庭執行職務。
中    華    民    國    98    年    12    月    23    日
                  刑事第九庭審判長法  官  林怡秀
                                  法  官  張詩芸
                                  法  官  徐淑芬
上正本證明與原本無異。
不得上訴。
                                  書記官  劉郅享
中    華    民    國    98    年    12    月    23    日
附錄本案論罪科刑法條全文：
中華民國刑法第三百三十九條
意圖為自己或第三人不法之所有，以詐術使人將本人或第三人之
物交付者，處五年以下有期徒刑、拘役或科或併科一千元以下罰
金。
以前項方法得財產上不法之利益或使第三人得之者，亦同。
前二項之未遂犯罰之。

司法院資訊處製作；財團法人民間司法改革基金會備份。
